最高法院刑事判決　　　　　　　　　　　　　　　八十八年度台上字第三六二二號
　　上　 訴　 人　台灣高等法院高雄分院檢察署檢察官
　　上訴人即被告　甲○○
　　選 任辯護 人　侯重信律師
右上訴人等因被告違反公職人員選舉罷免法案件，不服台灣高等法院高雄分院中華民
國八十八年四月六日第二審判決 (八十八年度上訴字第三五三號，起訴案號：台灣高
雄地方法院檢察署八十七年度選偵字第二十號) ，提起上訴，本院判決如左：
    主  文
上訴駁回。
    理  由
按刑事訴訟法第三百七十七條規定：上訴於第三審法院，非以判決違背法令為理由，
不得為之。是提起第三審上訴，應以原判決違背法令為理由，係屬法定要件。且必須
依據卷內資料為具體之指摘，並足據以辨認原判決已具備違背法令之形式，始屬相當
。本件原判決引用第一審判決書之記載，認定上訴人即被告甲○○於民國八十七年鄉
鎮長選舉期間，意圖使王和雄不當選，竟於八十七年一月二十二日即投票日前一日，
在高雄縣路竹鄉境內，接續多次散發刊載有：「我被王和雄自後面偷襲，摸屁股……
那是代表會全體去台東旅遊，晚上在ＫＴＶ內唱歌同樂。王和雄先是坐在我旁邊，趁
機以手欲攬抱我的腰，由於早就聽說王『豬哥』本性，馬上將他的髒手推開，不料，
王仍厚著臉皮還要上前，我見狀不妙，起身離去。走到電梯處，沒有防備之下，王和
雄竟從背後偷襲，用他的髒手偷襲我的屁股：：堂堂是代表會主席，居然會做這種下
流事，難怪路竹鄉聽到王和雄大名的婦女，每個人都是咬牙切齒，不齒這種『垃圾』
：：」等語之不實選舉文宣；並在高雄縣路竹鄉「華山店」、「夏坊」等處蘇清鴻問
政發表會上，公然散播上開言語，使選民對王和雄人格產生懷疑，貶抑其社會評價，
足以生損害於王和雄等情，因而維持第一審論處甲○○意圖使候選人不當選，以文字
、演講傳播不實之事，足以生損害於他人罪刑之判決，駁回其在第二審之上訴，併諭
知緩刑三年。係以前開事實，業據告訴人王和雄指訴綦詳，並有被告甲○○署名之文
宣一紙附卷可稽。證人林王美珠、翁寶船、鄭王靜、邱進財等人亦均證稱在前述ＫＴ
Ｖ唱歌時，未看見告訴人有碰觸被告身體，或有不禮貌行為，且隔天包括王和雄、甲
○○在內所有同遊之人，在台東、林邊等地參加當地農會活動，氣氛融洽，看不出來
有何異樣，沒有不愉快等語，又該選舉文宣係投票日前一天之敏感時刻散發，被告復
在他人問政發表會上散播上開言語，足使告訴人不及澄清，被告有使告訴人落選之意
圖甚明。綜上事證，而為論斷，已敘述其所憑之證據及認定之理由。並說明被告之夫
王啟信、旅遊同行之黃松城及旅行社老闆謝臥龍之供述，係聽自被告口述之傳聞之詞
，難據為被告有利之認定。而以被告辯稱選舉文宣上所說的皆屬事實，因王和雄是代
表會主席，其友招待大家去ＫＴＶ，被告不會當場給其難堪，但當時有向黃松城說王
和雄很恐怖，會吃被告豆腐，事後也有將此事告訴王啟信及謝臥龍等語，認係卸責之
詞，不足採信，詳敘理由予以指駁。從形式上觀察，原判決並無違背法令之情形存在
。按取捨證據與認定事實，乃事實審法院職權之行使，其對證據證明力所為之判斷，
苟係基於吾人日常生活之經驗，而未違背客觀上應認為確實之定則，又已敘述其何以
為此一判斷之理由者，即不能任意指為違法。被告上訴意旨略以：告訴人偷摸被告屁
股，雖無直接證據，但由黃松城、王啟信及謝臥龍之證述，可見被告所言並非虛構，
告訴人所舉證人林王美珠、翁寶船、鄭王靜、邱進財等人，與告訴人係同一派系，彼
等證稱未見告訴人對被告輕薄等詞，並無證據價值，原判決率予採信，有違證據法則
云云。檢察官上訴意旨略以：被告所為同時符合刑法第三百十條第一項或第二項之誹
謗罪，原判決未予論述，理由欠備；且被告所為已構成連續犯，原判決認係接續犯，
尚有未當；又被告事後否認犯罪，復未彌補告訴人所受之損害，原審為緩刑之宣告，
有濫用職權之違法等語。惟原判決就其如何依上開證據資料，判斷被告有前揭犯行之
心證理由，已闡述明晰，核與證據法則並無違背。而同時符合刑法第三百十條第一項
或第二項之誹謗罪與公職人員選舉罷免法第九十二條之傳播不實罪，依法規競合之法
理，應逕論以傳播不實罪，原判決未予論述，不能謂係理由不備。又依原判決認定之
事實，被告係接續傳播同一不實之事，原判決未論以連續犯，尚難指為違法。至緩刑
之宣告，乃實體法上賦予法院得為自由裁量之事項，原判決業明被告符合宣告緩刑
之條件，經審酌被告因一時思慮欠週而觸刑章，且育有二名子女，分別為六歲、七歲
，又為現任鄉民代表等情，認刑之宣告以暫不執行為適當，併諭知緩刑三年，以啟自
新，自無違背法令可言。被告及檢察官上訴意旨，各執己見，對原審認事用法及刑罰
裁量之職權行使，任意指摘，難認係適法之第三審上訴理由。其上訴違背法律上之程
式，應予駁回。
據上論結，應依刑事訴訟法第三百九十五條前段，判決如主文。
中      華      民      國    八十八    年      七      月      八      日
                              最高法院刑事第四庭
                                  審判長法官  黃  劍  青
                                        法官  劉  敬  一
                                        法官  林  增  福
                                        法官  邵  燕  玲
                                        法官  張  清  埤
      右正本證明與原本無異
                                              書  記  官
中      華      民      國    八十八    年      七      月     十四     日
